臺灣新竹地方法院刑事判決　
110年度訴字第527號
公  訴  人  臺灣新竹地方檢察署檢察官
被      告  柯登燿




選任辯護人  葉雅婷律師（法扶律師）
上列被告因違反毒品危害防制條例案件，經檢察官提起公訴（11
0年度偵字第3488號），本院判決如下：
    主  文
柯登燿犯販賣第三級毒品未遂罪，處有期徒刑拾月。
扣案之愷他命壹包（驗餘淨重參點陸參陸公克）暨其包裝袋壹只
、IPHONE廠牌行動電話壹支（含SIM卡壹張）均沒收。
    事  實
一、柯登燿明知愷他命係毒品危害防制條例所列管之第三級毒品
    ，不得販賣，竟基於意圖營利販賣第三級毒品之犯意，於民
    國110年3月6日21時35分許，使用行動電話（門號000000000
    0、IMEI：000000000000000）在通訊軟體WECHAT「國內外各
    種行業交流群組」中，以暱稱「等等」公開發布「100.急脫
    手 有興趣私」、「菸之圖示」等暗示販賣毒品之訊息，使
    不特定人得以閱覽，適警員執行網路巡邏勤務時發現上情，
    遂喬裝成買家，於110年3月10日22時58分許，利用通訊軟體
    WECHAT以暱稱「要命小雨」與被告聯繫，雙方透過通訊軟體
    WECHAT達成以新臺幣（下同）1萬5,000元之價格購買愷他命
    6公克之合意，並相約於110年3月11日1時許，在新竹縣○○市
    ○○街000號前交易。嗣柯登燿於110年3月11日1時37分許，駕
    駛車號000-0000號自用小客車搭載不知情之林柏舟（所涉販
    賣第三級毒品罪嫌部分，另經不起訴處分）前往上開交易地
    點後，隨即交付愷他命1包（驗餘淨重3.636公克）予喬裝買
    家之警員，然因警員無購毒真意而當場表明身分並加以逮捕
    而未遂，扣得柯登燿所有上開愷他命1包及其持用之IPhone
    行動電話1支，而查獲上情。
二、案經新北市政府警察局新莊分局報告臺灣新竹地方檢察署檢
    察官偵查起訴。
    理  由
壹、證據能力部分：
    本案認定事實所引用之卷內被告以外之人於審判外之言詞或
    書面陳述，檢察官、被告柯登燿及辯護人於本院準備程序時
    均同意其作為本案證據之證據能力（院卷一第120頁），於
    辯論終結前亦未對該等證據之證據能力聲明異議（院卷二第
    21-30頁），本院復審酌前揭陳述作成時之情況，並無違法
    取證之瑕疵，亦認以之作為證據為適當，是本案有關被告以
    外之人於審判外之言詞或書面陳述等供述證據，依刑事訴訟
    法第159條之5規定，自均得為證據。
貳、實體部分：
一、訊據被告對於前揭犯罪事實均坦承不諱（院卷二第28頁），並經證人林柏舟於警詢及偵查中證述明確（偵3488卷第17-21、73-74頁），且有警員之職務報告、被告之新北市政府警察局新莊分局之搜索扣押筆錄、扣押物品目錄表、扣押物品收據、證人林柏舟之新北市政府警察局新莊分局之搜索扣押筆錄、扣押物品目錄表、扣押物品收據、警員（暱稱：要命小雨）與被告（暱稱：等等）間通信軟體微信之語音對話譯文、本案現場交易譯文、警員（暱稱：要命小雨）與被告（暱稱：等等）間通信軟體微信之對話紀錄、現場暨扣案物品照片、台灣尖端先進生技醫藥股份有限公司毒品原物鑑定實驗室出具之毒品證物鑑定分析報告（愷他命）等在卷可查（偵3488卷第22-23、27-34、42-60、124-125頁），且政府對於毒品之查緝嚴格，販賣毒品罪復係重罪，設若無利可圖，衡情一般持有毒品者，當不致輕易將所持有之毒品交付他人，況市面上毒品價格不貲、物稀價昂、亦無公定之價格，是販賣毒品之人，茍無任何利益可圖，實無甘冒風險，在與購毒者並非至親之下，未賺取利益即行轉售之理，而被告於本院審理中亦自承其販賣本案毒品確係為獲得自身利益（院卷二第30頁），是被告於本案之販賣毒品行為確有營利之意圖乙節，亦堪認與常情無違。綜上，本案事證明確，被告所為應予依法論科。
二、法律適用：
(一)按刑事偵查技術上所謂之「釣魚」者，指對於原已犯罪或具
    有犯罪故意之人，司法警察於獲悉後為取得證據，以設計引
    誘之方式，佯與之為對合行為，使其暴露犯罪事證，待其著
    手於犯罪行為之實行時，予以逮捕、偵辦者而言，且因犯罪
    行為人主觀上原即有犯罪之意思，倘客觀上又已著手於犯罪
    行為之實行時，自得成立未遂犯。經查，本案警員固無向被
    告購買愷他命之真意，惟被告主觀上原即有販賣愷他命之意
    、客觀上又已著手於犯罪行為之實行，揆諸前揭說明，核其
    所為係犯毒品危害防制條例第4條第6項、第3項之販賣第三
    級毒品未遂罪。又被告販賣第三級毒品未遂前，意圖販賣而
    持有第三級毒品之低度行為，為販賣未遂之高度行為所吸收
    ，不另論罪。
(二)刑之加重減輕
　1.檢察官雖主張被告構成累犯，惟於本案中並未提出任何可資
    佐證之具體證明方法，是尚不足以認定被告構成累犯（最高
    法院110年度台上字第5660號判決意旨參照）。且司法院大
    法官釋字第775號解釋意旨所提出之「特別惡性」、「刑罰
    反應力薄弱」等累犯加重要件既然均屬於人格責任論之特別
    預防目的，本應以個案中可認為行為人具有極為明顯且特殊
    之不法與罪責非難必要為其前提較妥，而非由法院在現有刑
    事司法能量實際上難以判定行為人個人情狀有無固有缺陷的
    前提下逕予擅斷，故相關前科紀錄於量刑審酌中之素行部分
    予以參考即為已足。
  2.被告固已著手販賣愷他命，然因警員並無購買毒品之真意而
    不遂，屬未遂犯，依刑法第25條第2項之規定減輕其刑。 
  3.又被告對其所犯販賣第三級毒品未遂罪之犯行，於偵查及本
    院審判中均自白犯罪（審理中已如前述，偵查中之部分見偵
    3488卷第70-71頁），應依毒品危害防制條例第17條第2項規
    定減輕其刑。
  4.按毒品危害防制條例第17條第1項規定所稱「供出毒品來源
    ，因而查獲其他正犯或共犯者」，係指犯罪行為人供出毒品
    來源之對向性正犯，或與其具有共同正犯、共犯（教唆犯、
    幫助犯）關係之毒品由來之人之相關資料，諸如其前手或共
    同正犯、共犯之姓名、年齡、住居所或其他足資辨別之特徵
    等項，使調查或偵查犯罪之公務員得據以對之發動調查或偵
    查程序，並因此而確實查獲其人、其犯行者，即足該當（最
    高法院100年度台非字第356號判決意旨參照）。被告經警員
    查獲後，於警詢即供出本案毒品上游為林允𥠹，並因而查獲
    林允𥠹為本案上游之犯行，有警員之偵查報告、林允𥠹之臺
    灣臺中地方檢察署檢察官110年度偵字第26255號起訴書在卷
    可佐（院卷一第133、125-137頁），是被告確實供出毒品來
    源為林允𥠹，林允𥠹亦係因此而查獲之其他「正犯」，可堪
    認定，是被告所犯上開之罪，自應依前開規定予以減輕其刑
    ，並依法遞減之。
  5.本案無刑法第59條之適用
　　又被告之辯護人雖以被告坦承犯行，請求依刑法第59條規定
    酌減其刑。惟按刑法第59條之酌量減輕其刑，必於犯罪之情
    狀，在客觀上足以引起一般同情，認為即予宣告法定最低度
    刑期，猶嫌過重者，始有其適用，至於犯罪動機、情節輕微
    、素行端正、家計負擔、犯後態度等情狀，僅可為法定刑內
    科刑酌定之標準，不得據為酌量減輕之理由（最高法院101
    年度台上字第679號判決要旨參照）。經查，辯護人所稱上
    情，係屬被告之犯後態度，依上開說明，僅可為法定刑內科
    刑酌定之標準，不得據為酌量減輕之理由。況且被告本案涉
    犯販賣本件毒品未遂，已造成相當程度之潛在社會法益危害
    ，於客觀上難認有何犯罪情狀可憫恕之處，自無刑法第59條
    之適用，是辯護人上開主張，難認有據。
三、量刑審酌：
    爰以行為人之責任為基礎，審酌被告本案所涉販賣毒品之犯
    罪，係侵害毒品危害防制條例所代表之社會法益，助長毒品
    之流通、使他人更受毒品之害，更係為圖己利而為，犯罪所
    生危害程度自屬非輕。手段部分，除考量販賣之毒品數量外
    ，被告並無何等進一步之違法手段，違反義務程度部分，本
    案並非不作為或過失之犯罪態樣，亦無進一步之義務違反行
    為；犯罪動機、目的部分，被告無非係基於圖己利之心態而
    為本案犯罪，與一般販賣毒品行為人之普遍心態並無差異，
    除此之外尚不足認定有何進一步之主觀目的；所受刺激部分
    ，亦無從認被告係受有何等不當之外在刺激，均不為被告不
    利之考量；犯後態度部分，被告雖均坦承犯行，然於本院審
    理中無故不到庭而遭本院通緝之紀錄，不為被告有利之考量
    ；暨考量其審理中所自承之生活狀況、智識程度，及依相關
    臺灣高等法院被告前案紀錄表可知之品行等一切情狀，量處
    如主文所示之刑。
四、沒收：
(一)扣案之愷他命1包（驗餘淨重3.636公克），屬違禁物，不問
    屬於被告與否，均依刑法第38條第1項規定宣告沒收；至因
    鑑驗用罄部分，既已滅失，自毋庸併予宣告沒收，而包裹上
    揭毒品之包裝袋，因難以與毒品完全析離，亦無析離之實益
    ，應視同該等毒品本身，一併沒收之。
(二)扣案被告之IPHONE廠牌行動電話1支（含SIM卡1張），業據
    起訴書指為被告本案犯罪所用之物，被告於本院審理中就此
    始終未事爭執，又依上開對話紀錄可知被告亦確實持該行動
    電話聯繫警員交易毒品，而促成本案犯罪事實之發生，故該
    行動電話自屬被告本案犯罪所用之物，應依毒品危害防制條
    例第19條第1項規定，不問屬於被告與否均宣告沒收。
據上論斷，應依刑事訴訟法第299條第1項前段，判決如主文。
本案經檢察官陳榮林提起公訴，由檢察官邱宇謙到庭執行職務。
中　　華　　民　　國　　111 　年　　8 　　月　　24　　日
                  刑事第九庭  審判長法　官  黃沛文
                                    法  官  蔡玉琪
                                    法  官  李建慶
以上正本證明與原本無異。
如不服本判決應於收受本判決後20日內向本院提出上訴書狀，上
訴書狀應敘述具體理由。上訴書狀未敘述上訴理由者，應於上訴
期間屆滿後20日內補提理由書狀於本院(均須按他造當事人之人
數附繕本 )「切勿逕送上級法院」。 
中　　華　　民　　國　　111 　年　　8 　　月　　24　　日
                              書記官  張慧儀
附錄本判決論罪法條：
毒品危害防制條例第4條
製造、運輸、販賣第一級毒品者，處死刑或無期徒刑；處無期徒
刑者，得併科新臺幣3千萬元以下罰金。
製造、運輸、販賣第二級毒品者，處無期徒刑或10年以上有期徒
刑，得併科新臺幣1千5百萬元以下罰金。
製造、運輸、販賣第三級毒品者，處7年以上有期徒刑，得併科
新臺幣1千萬元以下罰金。
製造、運輸、販賣第四級毒品者，處5年以上12年以下有期徒刑
，得併科新臺幣5百萬元以下罰金。
製造、運輸、販賣專供製造或施用毒品之器具者，處1年以上7年
以下有期徒刑，得併科新臺幣1百50萬元以下罰金。
前五項之未遂犯罰之。